臺灣高等法院刑事判決　　　　　　　　 96年度上易字第622號
　上　訴　人　臺灣臺北地方法院檢察署檢察官
　被　　　告　甲○○
上列上訴人因贓物案件，不服臺灣臺北地方法院95年度易字第20
64號，中華民國96年2月5日第一審判決（起訴案號：臺灣臺北地
方法院檢察署 95年度偵字第16686號），提起上訴，本院判決如
下：
    主  文
上訴駁回。
    理  由
一、公訴意旨略以：被告甲○○與丁志偉（另案偵查中）係夫妻
    ，共同經營址設臺北市大安區○○○路臨168之7號之「今古
    滿堂」古董店，明知某不詳姓名年籍之成年男子，於民國（
    下同） 94年8月12日上午10時許至同年月14日上午11時許間
    ，前往渠等經營之上開古董店兜售之乙○畫作 353幅係來路
    不明之贓物（為乙○於94年 8月12日上午10時許，在臺北市
    北投區○○路55號，遭三名真實姓名年籍不詳男子所竊取）
    ，竟以新臺幣（下同）1萬5仟元之代價向之購買，隨即於同
    年月14日上午11時許，在上開古董店內，以2萬7仟元之代價
    售予陳建明（另案為不起訴處分) ，嗣經警循線追查，始知
    悉上情。因認被告甲○○涉有刑法第349條第2項之故買贓物
    罪嫌云云。
二、按犯罪事實應依證據認定之，無證據不得認定犯罪事實；又
    不能證明被告犯罪者，應諭知無罪之判決，刑事訴訟法第15
    4條第2項及第301條第1項分別定有明文。而所謂認定犯罪事
    實之證據，係指足以認定被告確有犯罪行為之積極證據而言
    ，該項證據自須適合於被告犯罪事實之認定，始得採為斷罪
    資料，如未能發現相當證據，或證據不足以證明，自不能以
    推測或擬制之方法，以為裁判之基礎。又刑法故買贓物罪之
　　成立，以明知所買之物係屬贓物猶故為買入為要件（參照最
  　高法院29年上字第3105號、40年臺上字第86號及30年上字第
    816號判例意旨）。
三、查本件公訴人據以認定被告甲○○涉有刑法故買贓物罪嫌，
    無非係以被害人即證人乙○、證人高耀星、陳建明、丁志偉
    之指、證述，臺北市政府警察局北投分局失竊報告及贓物認
    領保管單等為其主要論據。訊據被告甲○○供認有與丁志偉
    共同經營「今古滿堂」古董店，有於上揭時地向某姓名年籍
    不詳之成年男子以1萬5千元之代價購入告訴人乙○所有之畫
    作353幅，嗣於94年8月12日再以2萬7千元之代價全部售予陳
    建明等事實，惟堅詞否認有何故買贓物之犯行，辯稱：伊係
    在臺北縣永和市福和橋下跳蚤市場以1萬5千元之代價購入上
    開畫作，跳蚤市場裡什麼都賣，伊見價格便宜就買了，不知
    道這是失竊的畫作，伊以前沒有聽過「乙○」這個人。而伊
    經營之今古滿堂是賣二手貨，後來該批畫作也是整批賣掉，
    因為買的便宜，也便宜賣出，伊從來沒有懷疑過這批貨的來
    源云云。經查：
(一)被告甲○○先以1萬5千元之代價購入畫作353幅，嗣於94 年
    8月12日以 2萬7千元之代價將該批所購入之畫作轉售予陳建
    明等情，此據被告甲○○及證人陳建明供、證述在卷，而該
    批畫作係被害人乙○於94年8月12日上午10時許在臺北市○
    ○區○○路55號住處所失竊之物，亦據被害人乙○及其子高
    耀星指述綦詳在卷，並有失竊報告、贓物認領保管單、失竊
    畫作相片等附卷可稽，是被害人乙○所有上開畫作有於上揭
    時地遭竊，嗣經被告購入後再轉售予陳建明等情，固堪認定
    。
(二)被害人乙○失竊之畫作，依證人高耀星於警詢時固證稱：失
    竊之畫作粗略估計約有 300多萬元云云，然查被害人之畫作
    ，於買賣市場並無實質客觀之價格，被害人警詢時所稱失竊
    畫作價值，係以義賣之價錢 (約1萬元)換算之，此經專家張
    明欽於警察查證時陳述明確在卷，有臺北市政府警察局北投
    分局95年2月7日北市警投分刑字第0953008450 0號函在卷可
    參，嗣證人高耀星於偵查中證稱：畫作並無客觀價值，因為
    沒有在公開市場賣，如果是為別人作畫，對方包的紅包數額
    從一萬到二十多萬都有云云，茲查證人高耀星上開所稱「30
    0餘萬元」或「1萬元至20多萬元」之價值，或係義賣金額，
    或係為人作畫所獲答謝禮金，均非一般正常交易之價格，而
    被害人之畫作因未於公開市場買賣，故無客觀價值，此被害
    人乙○於本院準備程序亦供稱伊沒有賣過畫作，所以不知道
    這批畫作的價值云云，而依被告所供並未聽過「乙○」云云
    ，則該批畫作既無客觀價值，自難認被告得以知悉該批畫作
    之價值，被告縱僅以1萬5千元之價格購入該批畫作，亦難遽
    以推論被告知悉該批畫作係失竊之物。另依證人陳建明於原
    審法院審理時亦具結證稱：伊於 94年8月14日至被告所經營
    之「今古滿堂」，被告之夫丁志偉向伊推銷系爭畫作，並開
    價3萬元，伊認為太貴，出價 2萬5,000元，後以2萬7,000元
    成交；畫作當時係折起後以 2只黑色垃圾袋裝盛，且有貼紙
    條註明畫稿，僅有部分畫作有落款，共有 353幅；伊不知乙
    ○畫作之價值，如係大陸畫應該很便宜云云，依證人陳建明
    上揭證述，其亦不知該批畫作之來處及價額究若干，茲查該
    批畫作均未經裱畫處理，且部分無落款，果被告知悉該批畫
    作係他人失竊之物，且知悉該批畫作具有相當價值，衡情被
    告應無將之公開擺放於所經營之「今古滿堂」展示兜售，而
    不虞遭他人發現，再者被告儘可將之裱框或做細部整理後，
    以更高之價額轉售出去以牟取利潤，是以被告及證人陳建明
    上揭所供、證述，實難認被告購入時明知該批畫作係失竊之
    物，被告所辯該批畫作係屬畫稿，伊不知道價錢多少，也不
    知道這是失竊的畫作云云，應堪採信。
(三)至檢察官起訴書固稱告訴人乙○所失竊之該批畫作係「不詳
    姓名年籍之成年男子，於 94年8月12日上午10時許至同年月
    14日上午11時許間，至被告所經營之古董店兜售」乙節，惟
    並無何證據足資佐證，自難遽採，而依被告所供該批畫作係
    在臺北縣永和市福合橋下之跳蚤市場所購入，經查臺北縣永
    和市福和橋下確有跳蚤市場，此據證人即臺北市政府警察局
    北投分局員警高一峰於偵查中證述在卷，嗣被告帶同警員前
    往查證時，固未發現被告所供畫攤，有上開臺北市政府警察
    局北投分局函在卷可參，惟跳蚤市場攤位係屬流動性質，縱
    於警方查證時未發覺該攤位，亦未能即認被告所述不實。至
    被告於警詢時供稱係於94年8月12日上午9時30分許，在台北
    縣福和橋下之跳蚤市場購買該批畫作云云（見95偵字第54 6
    號卷第 35頁、第132頁），核與被害人乙○於警詢時所稱：
    該批畫作係於 94年8月12日上午10時許失竊云云不符，然查
    被害人乙○所有畫作究於何時遭竊乙情，被害人乙○係經由
    鄰居告知後始報警處理，確切時間為何已難據以確定，而被
    害人乙○係於該日上午遭竊該批畫作，以竊賊竊取得手後當
    即欲儘速脫手變現並免遭追索，被告於當日上午在跳蚤市場
    即購得上開畫作，亦非悖於常情，是被告所供係於當日上午
    9時30分許，自跳蚤市場購入云云，尚非不可採信。
　綜上所述，被告以1萬5,000元之價格，購入系爭 353幅畫作，
  雖屬價廉，惟被告所購買之畫作係屬未裱畫、甚至無落款之畫
  稿，購買地點則係中古貨交易之跳蚤市場，且以美術作品涉及
  個人主觀好惡，本難有客觀市價，更遑論未於公開市場交易之
  畫作，是被告以上開價格購入該批畫作，實難遽認其知悉購入
  之物係屬贓物，此外復查無其他積極證據足資證明被告涉有公
  訴人指述之上揭犯行，被告所辯並無故買贓物之犯行云云，應
  堪採信，被告犯行尚屬不能證明，原審因而以不能證明被告犯
  罪，而為被告無罪之諭知，經核並無不合，檢察官上訴意旨以
  被告既係經營古董、字畫等買賣生意，對字畫之價值及行情，
  必要一定認識，其以顯然過於低廉之價格購入該批畫作，復將
  整批草率打包出售，主觀上顯然明知該批畫作係來路不明之贓
  物，且被告所供購入時間竟早於告訴人失竊畫作之時間，被告
  顯然涉有本件故買贓物犯行，而指摘原審判決被告無罪係屬不
  當，惟此依前各所述，其上訴尚難認有理由，應予駁回。
據上論斷，應依刑事訴訟法第368條，判決如主文。
本案經檢察官吳慧蘭到庭執行職務。
中　　華　　民　　國　　96　　年　　6　　月　　15　　日
　　　　　　　　　刑事第五庭    審判長法　官  吳  敦
　　　　　　　　　　　　　　　　　    法　官  吳啟民
　　　　　　　 　 　　　　　　　　　　法　官  張傳栗
以上正本證明與原本無異。
不得上訴。
                                      書記官  李佩真
中　　華　　民　　國　　96　　年　　6 　　月　　15　　日
